【裁判字號】    92,訴,2083
【裁判日期】    921104
【裁判案由】    偽造文書
【裁判全文】
臺灣臺中地方法院刑事判決                        九十二年度訴字第二八三號
    公  訴  人  臺灣臺中地方法院檢察署檢察官
    被      告  甲○○  女  五.
右列被告因偽造文書案件，經檢察官聲請簡易判決處刑（九十二年度偵字第六七七一
號），本院沙鹿簡易庭認不宜以簡易判決處刑，移由本院刑事庭改依通常程序審理，
判決如左：
    主  文
甲○○行使偽造私文書，足以生損害於他人，處有期徒刑陸月，如易科罰金，以參佰
元折算壹日。
在房屋租賃契約書上偽造之「乙○○」署名貳枚沒收。
    事  實
一、甲○○前因偽造有價證券案件，經本院判處有期徒刑十月，緩刑三年確定，現仍
    在緩刑期內。詎仍不知悔改，於民國九十一年三月十八日，在臺中縣大甲鎮○○
    路六之一號丙○○住處，與丙○○訂立房屋租賃契約書，向丙○○承租房屋，竟
    基於偽造文書之犯意，未經其子乙○○之同意，即擅自在一式二份之契約書連帶
    保證人欄位內，接續偽簽「乙○○」署名各一枚，表示乙○○已同意就甲○○本
    於該契約所生之債務負連帶保證責任，而偽造私文書，並將其中一份契約書行使
    交付予丙○○，做為契約證明之用，而行使偽造私文書，足以生損害於乙○○及
    丙○○。
二、案經丙○○訴由臺灣臺中地方法院檢察署檢察官偵查後聲請簡易判決處刑。
    理  由
一、訊據被告甲○○固承認於右揭時地，未經乙○○之同意，即擅自在房屋租賃契約
    書連帶保證人欄位內，簽署「乙○○」姓名之事實，然矢口否認有何行使偽造私
    文書犯行，辯稱：是丙○○逼伊在契約書上簽乙○○的姓名，丙○○說如果不簽
    就不能租房子云云。
二、經查：
  (一)被告上開犯罪事實，業據告訴人丙○○於偵訊及本院審理時指訴綦詳（見偵卷第
    二七頁，本院九十二年十月二十一日審判筆錄第三至六頁），並有前揭房屋租賃
    契約書影本在卷可稽（見偵卷第一五至二三頁）。而經本院依職權調閱本院九十
    二年度小字第一號告訴人起訴請求被告遷讓房屋等之民事事件卷宗，顯示乙○○
    於該事件九十一年十一月二十五日言詞辯論時，亦明確證述：「我不是保證人，
    並沒有蓋章簽名」、「我沒有同意要當保證人，我母親（即被告）並沒有告知我
    」等語（見該次言詞辯論筆錄第二頁）。
  (二)雖被告以前詞置辯，惟告訴人堅決否認有逼迫被告簽署「乙○○」姓名之情事，
    且被告於偵訊時，係供稱：「乙○○」的名字不是伊簽的，是丙○○自己簽的云
    云；於本院準備程序及審理時，始承認在契約書上簽署「乙○○」姓名，可見被
    告事後為逃避刑責，已有飾詞推卸、供詞反覆不一之情形，則其所辯是否屬實，
    自有可疑。又被告迄未能提出任何證據以佐其說，是其所辯即屬無據。況縱依被
    告所辯，告訴人確曾要求被告在契約書連帶保證人欄位內簽署「乙○○」姓名，
    否則不予出租，惟被告仍得於簽署前徵求乙○○之同意，或拒絕簽署而放棄承租
    ，被告捨此不為，而逕自在契約書上偽簽「乙○○」之姓名，自無解於其偽造文
    書犯行之成立。
  (三)綜上所述，被告所辯顯係事後卸責之詞，不足採信。又被告未徵得乙○○之同意
    或授權即偽簽其署名，足使乙○○受有遭人以連帶保證債務訴追之危險，並使締
    約當事人丙○○無法藉由連帶保證債權對真正名義人求償，自均足以生損害於乙○○及丙○○本人。本件事證明確，被告犯行堪以認定。
三、核被告所為，係犯刑法第二百十六條、第二百十條之行使偽造私文書罪。被告偽
    簽「乙○○」姓名之行為係偽造私文書之部分行為，偽造私文書後持以行使，偽
    造之低度行為應為行使之高度所吸收，均不另論罪。被告在一式二份之契約書上
    偽造「乙○○」署名之行為，時地密接，侵害法益相同，為接續犯。爰審酌被告
    前已有偽造有價證券前科，現仍在緩刑期內，有卷附臺灣高等法院被告全國前案
    紀錄表可參，仍不知警惕悔改，再度犯下本案，事後猶飾詞圖卸，犯罪後態度不
    佳等一切情狀，量處如主文所示之刑，並諭知易科罰金之折算標準。被告在房屋
    租賃契約書上偽簽之「乙○○」署名二枚（契約書一式二份，每份各一枚），屬
    偽造之署名，不問屬於犯人與否，均應依刑法第二百十九條規定宣告沒收。
四、檢察官另以：被告甲○○於八十九年間，陸續向告訴人林秋全借款及購買貨物，
    總額為新台幣四百六十七萬九百元，被告簽發支票及本票交予告訴人林秋全做為
    清償，惟被告竟未經其夫莊進興及其兒女莊宗仁、莊雅惠之同意，即擅自在本票
    上偽造前開三人之背書，被告此部分行為涉犯偽造文書及詐欺等罪嫌，與被告業
    據起訴之犯行有連續犯（偽造文書部分）及牽連犯（詐欺罪部分）之裁判上一罪
    關係，而函送本院併案審理。惟按連續犯之所謂出於概括犯意，必須其多次犯罪
    行為自始均在一個預定犯罪計畫以內，出於主觀上始終同一犯意之進行，若中途
    另有新犯意發生，縱所犯為同一罪名，究非連續其初發的意思，即不能成立連續
    犯，最高法院七十年台上字第六二九六號著有判例可資參照。檢察官函送併案所
    指被告犯罪之時間，係於八十九年間，與被告本案犯罪時間（九十一年三月十八
    日），二者相隔近兩年，時間上並非接近，且檢察官函送併案所指被告偽造文書
    之手法，係在票據上偽造「莊進興」、「莊宗仁」、「莊雅惠」之背書，與本案
    被告偽造文書之手法，係在房屋租賃契約書上偽簽「乙○○」姓名，在文書之種
    類、被偽造者之姓名及行使之對象方面，均有所不同，尚難認被告主觀上係基於
    同一犯意概括為之。檢察官函送併案部分與本案被告右揭起訴成罪部分，既無連
    續犯或牽連犯之裁判上一罪關係，自非起訴效力所及，而非本院所得審酌，應檢
    還由檢察官另行依法處理，併予敘明。
據上論斷，應依刑事訴訟法第四百五十二條、第二百九十九條第一項前段，刑法第二
百十六條、第二百十條、第四十一條第一項前段、第二百十九條，罰金罰鍰提高標準
條例第二條，判決如主文。
本案經檢察官丁○○到庭執行職務。
中      華      民      國      九十二      年      十一    月    四    日
                                臺灣臺中地方法院刑事第四庭
                                    審判長法  官  張  靜  琪
                                          法  官  賴  妙  雲
                                          法  官  羅  智  文
右正本證明與原本無異。
如不服本判決，應於判決送達後十日內向本院提出上訴狀，上訴於臺灣高等法院臺中
分院( 須附繕本 )。
                                          書記官
中      華      民      國      九十二      年      十一    月    六    日
附錄論罪科刑法條
刑法第二百十條
偽造、變造私文書，足以生損害於公眾或他人者，處五年以下有期徒刑。
刑法第二百十六條
行使第二百十條至第二百十五條之文書者，依偽造、變造文書或登載不實事項或使登
載不實事項之規定處斷。


司法院資訊處製作；財團法人民間司法改革基金會備份。
